最高法院民事判決　　　　　　　九十六年度台上字第二四七號
上　訴　人　甲○○
訴訟代理人　蕭麗琍律師
被 上訴 人　乙○○
　　　　　　榮盛輪業股份有限公司
上 列一 人
法定代理人　丙○○　住同上
上列當事人間請求損害賠償事件，上訴人對於中華民國九十三年
八月二十五日台灣高等法院第二審判決（九十三年度上字第三四
三號），提起一部上訴，本院判決如下：
    主  文
原判決關於駁回上訴人就減少勞動能力損失新台幣貳佰拾萬零陸
佰參拾伍元本息之訴及追加之訴暨該訴訟費用部分廢棄，發回台
灣高等法院。
    理  由
本件上訴人主張：被上訴人榮盛輪業股份有限公司（下稱榮盛公
司）之僱用人即被上訴人乙○○，於民國八十九年十一月間駕駛
該公司所有自用小貨車，由北往南途經新竹縣竹北市○○路翰林
橋北端擬迴車時，竟疏未注意駛出路面邊線，致撞擊同向停放於
路邊停車格內，正開啟車門欲上車之上訴人，使上訴人受有左掌
深部撕裂傷及部分肌肉斷裂、左手臂挫傷等傷害，造成左手腕正
中神經及橈神經損傷，肌肉萎縮如拇對指肌等活動無法恢復，而
壓迫神經，喪失控管感覺及肌肉功能，已減少勞動能力達百分之
四十。依上訴人因傷離職時為三十六歲（五十五年八月十六日出
生），按離職前月薪新台幣（下同）四萬三千七百零八元計，算
至六十歲退休時止，共得一次請求被上訴人連帶賠償減少勞動能
力損失三百三十二萬零五百八十二元，扣除經原審認定之損失一
百二十一萬九千九百四十七元後，尚得請求被上訴人連帶賠償二
百十萬零六百三十五元。爰依侵權行為之法律關係，並於原審為
訴之追加，求為命被上訴人連帶如數給付，及自九十三年五月二
十六日起加付法定遲延利息之判決（上訴人於第一審原請求減少
勞動能力損失二百五十八萬五千七百零六元本息，於原審為追加
（擴張）聲明，共請求四百十五萬零七百二十七元本息。第一審
及原審合計判命被上訴人連帶賠償一百二十一萬九千九百四十七
元本息，上訴人僅就所受不利判決中二百十萬零六百三十五元本
息之訴及追加之訴，提起第三審上訴。另上訴人請求被上訴人連
帶賠償增加生活支出費、醫藥費、看護費、交通費、機車修理費
、減少勞動能力損失，及精神慰撫金，合計一百三十萬三千七百
零一元本息部分，業經第一審及原審判決其勝訴確定。至其他部
分，除前述已提起第三審上訴之減少勞動能力損失外，均未據聲
明不服）。
被上訴人則以：被上訴人乙○○所駕車上之物，及上訴人車門
，該車門始夾傷上訴人，並非直接將其撞擊成傷，自不得以刑事
判決作為認定乙○○有過失之依據。乙○○僅係被上訴人榮盛公
司僱用之修車師傅，非以駕駛為業務，上訴人請求榮盛公司負連
帶賠償之責，亦非有理。其所受傷害，尚不致減少勞動能力，請
求賠償減少勞動能力之損失，尤屬無據。縱可請求，因上訴人延
誤就醫，對損害之發生或擴大，顯與有過失，即應免除或減輕被
上訴人之賠償金額等語，資為抗辯。
原審就上訴人請求被上訴人連帶給付（賠償）減少勞動能力損失
，合計二百十萬零六百三十五元本息部分，分別維持第一審所為
上訴人敗訴之判決，駁回其上訴，及駁回上訴人在原審追加之訴
，係以：被上訴人乙○○於上開時地，駕駛被上訴人榮盛公司所
有自用小貨車，有疏未注意撞擊上訴人車輛之過失行為，致上訴
人受有手神經等傷害。被上訴人辯稱乙○○無過失，其與榮盛公
司，均不必負連帶賠償之責云云，為無可取。上訴人依民法第一
百八十四條第一項、第一百八十八條第一項、第一百九十三條第
一項之規定，請求被上訴人連帶賠償減少勞動能力之損失，即屬
有據。上訴人所受之傷害，已符合勞工保險殘廢給付標準第一○
八項「一手拇指或食指及其他任何手指，共有三指以上喪失機能
者」之情形，有門諾醫院（台灣基督教門諾會醫院）診斷證明書
可稽。參以榮民總醫院函稱：上訴人所受之神精外傷，依據醫理
，有可能無法百分之百回復及上訴人自承尚能自行駕車、緩慢繕
打書狀暨當場勘驗上訴人之左手握拳有困難等情狀，足認上訴人
所受傷害已無回復可能，其減少勞動能力之程度為百分之四十。
審酌上訴人係五十五年八月十六日出生，原任職新竹縣誠正中學
人事組組員，於傷後之九十一年四月十九日離職時，年三十六歲
，算至其六十歲退休止，尚有二十四年勞動期間，按現行最低基
本工資每月一萬五千八百四十元核算，依霍夫曼式計算法扣除中
間利息後，上訴人得一次請求被上訴人連帶賠償減少勞動能力之
損失共一百二十一萬九千九百四十七元。逾此部分之請求及追加
請求（計二百十萬零六百三十五元本息部分），均不應准許等詞
，為其判斷之基礎。
按不法侵害他人之身體或健康者，對於被害人因此喪失或減少勞
動能力，應負損害賠償責任，民法第一百九十三條第一項定有明
文。至審酌被害人因身體健康被侵害而喪失或減少勞動能力所受
損害之金額，固不能以被害人一時一地之工作收入為準，惟仍應
就被害人受侵害前之身體健康狀態、教育程度、專門技能、社會
經驗等方面以酌定之（參見本院六十三年台上字第一三九四號判
例意旨），方不致失之以偏，並昭公允。本件上訴人因傷辭去原
任新竹縣誠正中學人事組組員職務時，依其所提出之離職證明書
記載（一審卷第一宗二九頁）其職階為「委任第五職等年功俸一
級三八五俸點」。果爾，可見上訴人因傷離職前，仍具有「公務
員」之身分，其薪資所得，自不能與最低基本工資同視。則上訴
人據此主張：其離職前五個月之平均薪資所得為四萬三千七百零
八元，應以此為核算所受減少勞動能力損失之標準，依霍夫曼計
算式扣除中間利息後，命被上訴人連帶賠償損害等語（原審卷二
三○頁），並有其薪資存簿內頁為證（一審卷第一宗二八一頁、
二八二頁），是否全屬無據？乃原審未遑就上訴人之教育程度、
專門技能、社會經驗，及未受傷前之薪資所得等一切情狀，詳予
斟酌，亦未說明上訴人因傷離職前，係新竹縣誠正中學人事組組
員，屬於委任職等之「公務員」，每月既有四萬三千七百零八元
之薪資所得，何以卻應按現行「勞工」之最低基本工資（每月一
萬五千八百四十元），為酌定其所受減少勞動能力損害之理由？
即謂上訴人另請求（及追加請求）被上訴人連帶賠償其減少勞動
能力損失二百十萬零六百三十五元本息部分，不應准許，而為其
不利之判決，殊屬速斷，抑且難昭折服。上訴意旨，指摘原判決
該部分為不當，求予廢棄，非無理由。
據上論結，本件上訴為有理由。依民事訴訟法第四百七十七條第
一項、第四百七十八條第二項，判決如主文。
中　　華　　民　　國　九十六　年　　二　　月　　一　　日
                      最高法院民事第四庭
                          審判長法官  蘇　茂　秋
                                法官  陳　碧　玉
                                法官  王　仁　貴
                                法官  劉　靜　嫻
                                法官  李　寶　堂
      本件正本證明與原本無異
                                      書  記  官
中　　華　　民　　國　九十六　年　　二　　月　 十三 　日
                                                      Ｋ
